【裁判字號】    92,交抗,685
【裁判日期】    920716
【裁判案由】    違反道路交通管理處罰條例
【裁判全文】
臺灣臺北地方法院交通事件裁定                      九十二度交抗字第六八五號
    抗  告  人
    即 異議 人  甲○○
右列抗告人因違反道路交通管理處罰條例案件，不服臺灣臺北地方法院中華民國九十
二年六月十二日裁定（九十一年度交聲字第八一０號），提起抗告，本院裁定如左：
    主  文
原裁定撤銷，發回臺灣臺北地方法院。
    理  由
一、本件原審以：本件抗告人（即受處分人）甲○○於民國（下同）九十一年三月十
    一日二十時四十分許，駕駛其所有車牌號碼Ｋ七—六七八九號自用一般小客車，
    沿台北市○○路○段由南往北方向行駛，行經該路段與忠孝東路四段有行車管制
    號誌之交岔路口處時，欲左轉往西沿忠孝東路四段繼續行駛，惟當其在交岔路口
    因紅燈臨停時，因於駕車行駛道路時，使用手持式行動電話進行通話，適為在該
    路段執行勤務之台北市政府警察局大安分局敦化南路派出所警員王運聲發覺並攔
    停，受處分人雖將汽車停於路旁並將車窗搖下，然經執勤員警發現受處分人身上
    有酒味，欲以酒精濃度儀器測試時，受處分人竟將前揭車輛留置現場逕自離去而
    拒絕測試，經警掣單舉發拒絕接受酒精濃度測試之檢定之違規，嗣受處分人於應
    到案日期前向原處分機關提出申訴，經原處分機關函請原舉發單位調查結果，仍
    認受處分人有前述違規行為，原處分機關乃依違反道路交通管理處罰條例第三十
    五條第三項之規定，於九十一年五月九日裁處罰鍰新臺幣（下同）六萬元，並吊
    銷駕駛執照；嗣經抗告人提出異議後，原審經傳訊舉發之警員王運聲，該舉發人
    就前開抗告人違規之事實，堅予指證，因之採信該舉發人之證詞，而為異議駁回
    之裁定。
二、抗告人之抗告意旨略以：
（一）抗告人被攔停時，舉發人警員王運聲並未提及要對抗告人進行酒測，且當時王
      警員亦未帶酒測器，更未告知抗告人要等待王警員之同事送酒測器來進行酒
      測。
（二）當時王警員要抗告人出示證件時，抗告人已向王警員表示行照在抗告人之司機
      身上，抗告人先行交給王警員抗告人之
      聯絡司機，故王警員當時知道抗告人已聯絡司機要將行照等證件送來，且王警
      員未告知抗告人要進行酒測，抗告人復已交付
      急事先行離開，並非拒絕酒測。
（三）抗告人當日雖有喝酒，但王警員在對抗告人進行詢問時，抗告人並無：「視覺
      及反應靈敏度減弱、判斷力差、駕駛能力受損、駕駛人之體能困難度增加、駕
      駛不穩定、已無法開車」等情況，並未達處罰之標準，因之提起本件抗告云云
      。
三、本院查：
（一）按本件原舉發人台北市政府警察局大安分局敦化南路派出所警員王運聲所舉發
      抗告人余金之違規事實，據王員在原審作證時指稱：總共開五張，即「未繫
      安全帶」、「打行動電話」、「酒後駕車」、「拒絕酒測」、「未帶行照及駕
      照」云云（參見一審卷第二十六頁），而依道路交通管理處罰條例第三十五條
      第一項前段及第一項第一款規定：「汽車駕駛人駕駛汽車經測試檢定有左列情
      形之一者，處新台幣一萬五千元以上六萬元以下罰鍰，並當場移置保管其車輛
      及吊扣其駕駛執照一年；．．．：(1)酒精濃度超過規定標準。」，同條第三項
      規定：「汽車駕駛人拒絕接受第一項測試之檢定者，處新台幣六萬元罰鍰，並
      當場移置保管其車輛及吊銷其駕駛執照；．．．。」，足見汽車駕駛人違反「
      酒後駕車」及「拒絕酒測」之規定時，其處罰不可謂不重，其中「拒絕酒測」
      之違規，更可處新台幣六萬元罰鍰，並當場移置保管其車輛及吊銷其駕駛執照
      ，足見該處罰，已嚴重損害汽車駕駛人之重大權益。是汽車駕駛人有無違反「
      酒後駕車」及「拒絕酒測」之規定，自應嚴格採證，要不能僅憑警員一人之片
      面舉發，而無其他積極證據佐證，即遽予採信警員一人片面所指，認定汽車駕
      駛人有前開重大違規之事實。
（二）查本件抗告人被認定有於前述時、地「拒絕接受酒精濃度測試」之違規事實，
      固據證人即負責舉發之台北市政府警察局大安分局敦化南路派出所警員王運聲
      於九十一年十二月十九日在原審法院調查時證稱：「‧‧‧當時駕駛人在忠孝
      東路與大安路口，他是南向北等紅燈，當時我騎機車巡邏到他旁邊時，我看到
      他在打手機，又發現他沒有繫安全帶，我就等大安路綠燈時，他要左轉往西方
      向時，我等他左轉以後就亮警示燈欄停他，當時他就把車停在忠孝東路四段五
      十九號門口，我當時下車時請他將車窗搖下，發現車子裡都是酒味，於是我就
      問他是否喝酒，他坦承有喝一點，我當時就請派出所同事送酒測器到現場，當
      時我有請他出示駕照及行照，但是他沒有，他只有出示
      我走到車後方查車籍資料時，他突然下車往太平洋百貨方向離去，我在現場等
      三十分鐘以後，請永福樓泊車小弟幫我看管他那輛車子，隔天我問永福樓小弟
      ，他說大約一小時後，有一男子好像是司機把那台車開走。」、「（問：當時
      你是否告訴受處分人要做酒測？）當他把車窗搖下來，我發現有酒味時，就告
      訴他要做酒測。」等語（參見原審卷訊問筆錄），惟查：
  (1)、抗告人當時是否「酒後駕車，其酒精濃度超過規定標準」，因未經當場測試，
      已無從認定，是警員王運聲所稱：總共開五張罰單云云，其中之「酒後駕車」
      一張，是否抗告人確有「酒後駕車，其酒精濃度超過標準已達可罰之程度」，
      已不無疑義。
  (2)、證人王運聲在原審固又證稱：「．．．，我告訴他要做酒測。」云云，惟為抗
      告人所堅詞否認，如前所述；且按證人王運聲當時如要對抗告人進行酒測，為
      何會讓抗告人離去？證人王運聲雖又證稱：「我走到車後方查車籍資料時，他
      突然下車往太平洋百貨方向離去」云云，惟按證人王運聲既為執法之警員，在
      未處理完抗告人前開違規之前，自應注意違規人之動向，不得讓抗告人擅自離
      開現場，且在抗告人要離開現場時，其亦應要有阻止之動作，詎其竟在抗告人
      未告知要離開現場時，未加以阻止，而讓抗告人「安然自行離去」，誠然不可
      思議。
  (3)、再者，依前開條例之規定，汽車駕駛人如有「酒後駕車，其酒精濃度超過標準
      」或「拒絕酒測」之情形，依規定執勤員警不惟當場需作酒測，且應「當場移
      置保管該車輛」，詎其竟未作酒測及移置並善於保管該車輛，而僅「就地」請
      「永福樓（餐廳）」之「泊車小弟」幫其看管，而即離去，在當天未再做任何
      適當之處置，以致讓「一名男子」在一小時之後，將該車開走，於「隔天」始
      問「永福樓小弟」該車之去向，其處理之方式是否妥適，其內心是否會以抗告
      人在未告知即擅自將車開走，因之對抗告人心懷不滿，以致在事後處理抗告人
      違規及在原審作證時有所遍頗，亦令人生疑。
  (4)、原審雖認為：「證人王運聲乃為原處分機關所認定受處分人有前開違規行為之
      原證人，其並到庭在本院法官面前以言詞供述本件訴訟上之待證事實，即受處
      分人有上述違規事實，則本院由舉發員警上開供述已得有受處分人確有於前述
      時、地駕車所為違規行為之心證，且於本件卷存證據資料內並無任何積極證據
      足以證明證人上開供述係屬虛偽，亦無有足以令人顯信證人供述為不可採之品
      性證據或前科證據存在，本院自不得僅以證人為本件開單告發受處分人之員警
      ，而全盤抹煞其在訴訟上所具有之原證人資格，而受處分人對前開證人之供述
      並無法舉出或請本院調查任何對其有利之證據資料，已使本院對證人所供述受
      處分人違規之事實產生任何合理之懷疑，且交通警察舉發違反處罰條例之違規
      事實，本質上為行政處分，係公務員基於職務上之權力，依法就特定之具體事
      件所為之具有公法上效果之單方行政行為。基於公務員為公法上之行為具有公
      信力之原則，該行政行為當可被推定為真正，其據以依法處分之事實認定，亦
      為正確無誤。」云云，但按本件抗告人之前開「拒絕酒測」之違規事實，經詳
      閱全卷，除證人王運聲一人之片面指證外，均無其他證據足資佐證；而證人王
      運聲就前開查獲抗告人違反道路交通安全規則之行為後之處理方式，既有前開
      可議之處，原審復未進一步查明該證人在原審所為之指證是否均屬真實，即遽
      以該證人為「原處分機關所認定受處分人有前開違規行為之原證人，其並到庭
      在本院法官面前以言詞供述本件訴訟上之待證事實，即受處分人有上述違規事
      實」，及「交通警察舉發違反處罰條例之違規事實，本質上為行政處分，係公
      務員基於職務上之權力，依法就特定之具體事件所為之具有公法上效果之單方
      行政行為，基於公務員為公法上之行為具有公信力之原則，該行政行為當可被
      推定為真正，其據以依法處分之事實認定，亦為正確無誤。」，即遽予認定已
      得有受處分人確有於前述時、地駕車所為違規行為之心證，及認為證人王運聲
      所為之證述均真實無訛，而為駁回抗告人之異議之論據，尚嫌速斷。
四、綜上所述，本件抗告人被舉發其有前開重大違規之事實，不惟其證據尚有不足，
    且所涉之違規事實復屬重大之違規，其處罰又如此之重，故認定抗告人違規事實
    之證據，自不應過於寬鬆，原審復非不能進一步予以詳查審究，詎竟遽為異議駁
    回之諭知，要有未當。本件抗告人亦對原裁定不服而提起抗告，其抗告為有理由
    ，自應由本院將原裁定撤銷，發回原審法院，更為調查，而另為適宜之裁判。
五、據上論斷，應依道路交通案件處理辦法第二十六條、刑事訴訟法第四百十三條，
    裁定如主文。
中      華      民      國    九十二    年      七      月     十六     日
                              臺灣高等法院交通法庭
                                  審判長法  官  許  增  男
                                        法  官  黃  鴻  昌
                                        法  官  周  煙  平
右正本證明與原本無異。
不得再抗告。
                                        書記官  高  柑  柏
中      華      民      國    九十二    年      七      月     十六     日


司法院資訊處製作；財團法人民間司法改革基金會備份。
